【裁判字號】    94,上更(一),649
【裁判日期】    950328
【裁判案由】    偽造有價證券等
【裁判全文】
臺灣高等法院刑事判決             94年度上更(一)字第649號
上  訴  人
即  被  告  乙○○
            丙○○
前二人共同
選任辯護人  朱子慶律師
上列上訴人因偽造有價證券等案件，不服臺灣板橋地方法院92年
度訴字第165號，中華民國93年5月31日第一審判決（起訴案號：
臺灣板橋地方法院檢察署90年度偵字第805號），提起上訴，判
決後經最高法院第一次發回更審，本院判決如下：
    主  文
原判決撤銷。
丙○○意圖供行使之用，而偽造有價證券，處有期徒刑參年貳月
。如附表三所示文件偽造之「甲○○」、「戊○○」、「蔡銘桐
」署押拾伍枚、印文拾陸枚、如附表四所示之本票上偽造「甲○○」、「戊○○」、「蔡銘桐」署押、印文各壹枚之發票部分及
偽刻之「甲○○」、「戊○○」、「蔡銘桐」印章各壹枚均沒收
。
乙○○無罪。
    事  實
一、緣林大坤（於民國82年7月7日死亡，經檢察官為不起訴處分
    ）於81年間為中興商業銀行股份有限公司（以下簡稱中興銀
    行）董事，丙○○、乙○○為林大坤之子，因林大坤為中興
    銀行董事，無法具名向中興銀行申辦信用貸款，乃於81年11
    月5日，在臺北縣新莊市○○○路1號2樓，渠等所開設之元
    鼎加油站股份有限公司（由乙○○擔任負責人，以下簡稱元
    鼎公司）開幕會上，林大坤向戊○○、甲○○及蔡銘桐三人
    表示：可先行向中興銀行開立帳戶，申請信用貸款等語，戊○○等人聞言，未予推辭，遂當場於備妥之中興銀行授信約
    定書立約定書人欄、對保簽章欄、活期儲蓄存款印鑑卡上戶
    名欄及個人資料表上姓名欄簽名，以為開戶之用，嗣並由在
    場之中興銀行三重分行人員完成對保開戶手續，詎林大坤明
    知渠三人尚無向中興銀行申辦信用貸款之意，竟於不詳時地
    ，委由不知情之刻印店偽刻渠三人之印章，旋基於偽造文書
    之概括犯意，蓋用渠三人之印文於上開授信約定書立約定書
    人欄、對保簽章欄及印鑑卡戶名欄、印鑑欄、個人資料表填
    表人簽章欄上，其後並偽以渠三人名義填具授信申請書，同
    時由林大坤與不知情之丙○○、乙○○共同擔任渠三人信用
    貸款之連帶保證人，其中由林大坤、乙○○擔任甲○○之連
    帶保證人，林大坤、丙○○擔任戊○○之連帶保證人，丙○○、乙○○擔任蔡銘桐之連帶保證人，共同偽以戊○○等三
    人名義向中興銀行三重分行（址設：臺北縣三重市○○○路
    245號）申請1年到期之短期信用貸款，貸款金額分別為蔡銘
    桐、甲○○各新臺幣（下同）7百萬元，戊○○6百萬元，共
    計2千萬元，並將上開授信約定書、授信申請書及活期儲蓄
    存款印鑑卡等文件交付予中興銀行三重分行而行使之，林大
    坤復先後於81年11月11日、11月13日、11月16日在由元鼎公
    司所開立供擔供上開信用貸款之同額本票背面，蓋用渠三人
    之印文以為背書。嗣經該分行轉呈中興銀行總行審核，准予
    上開貸款，並於同月13日核撥上開貸款金額於甲○○等三人
    名義之帳戶（三人帳戶帳號如附表一所示），林大坤旋於同
    月13日、14日、16日，偽以渠三人名義填具活期儲蓄存款取
    款憑條，蓋用印文於存戶簽章欄，表示係渠三人本人領取款
    項之意，由中興銀行三重分行甲○○帳戶提領650萬元、蔡
    銘桐帳戶提領550萬元、戊○○帳戶提領500萬元，並於該分
    行提領鉅額現鈔登記簿上提領人欄偽簽渠等之署押於其上，
    嗣並於81年11月30日自渠三人帳戶分別轉帳匯款110萬元、
    20萬元、70萬元至乙○○所有之華僑銀行新莊辦事處（帳號
    ：00000000000000號）、臺北區中小企業銀行思源分行（帳
    號：00000000000000號）各1百萬元，由林大坤予以提領花
    用。嗣林大坤於82年7月7日死亡，遂由丙○○、乙○○承續
    上開貸款清償事宜，嗣因貸款期限屆至，無法全數清償，即
    由丙○○負責處理延貸事宜，丙○○旋即委由不知情之元鼎
    公司員工柯靜文連續於82年11月8日、84年2月10日、85 年6
    月5日、85年12月20日及86年10月3日、86年12月20日，持戊○○等三人之上開偽刻印章赴中興銀行三重分行，由柯靜文
    或中興銀行行員代為偽以渠等名義填具授信申請書，及蓋用
    印文於其上，為前開貸款辦理新貸款清償舊債（下稱延貸，
    中興銀行准許之時間及金額如附表二所示，以上偽造之各文
    件則詳如附表三所示），其中於86年10月3日，丙○○猶基
    於意圖行使之用，偽造渠三人之名義擔任共同發票人分別簽
    發550萬元、450萬元、550萬元之本票交付予中興銀行三重
    分行（偽造之本票如附表四所示），以供擔保，均足以生損
    害於甲○○、戊○○、蔡銘桐及中興銀行三重分行。嗣於86
    年間，丙○○實無力按期繳納，經中興銀行向甲○○等人催
    告，並持上開本票對於甲○○等人依民事訴訟程序請求發給
    支付命令，甲○○等三人始查悉遭偽冒申辦信用貸款、延貸
    及簽發本票等情。
二、案經戊○○、甲○○、蔡銘桐及中興銀行訴請臺灣板橋地方
    法院檢察署檢察官偵查起訴及移送併辦審理。
    理  由
壹、有罪部分
一、訊據被告丙○○固供承擔任告訴人等向中興銀行三重分行申
    辦信用貸款之連帶保證人及於86年10月3日本票上擔任共同
    發票人之事實，惟矢口否認有何偽造文書、偽造有價證券之
    犯行，辯稱：伊父於81年生病時，曾交待以告訴人名義向中
    興銀行辦理貸款，因該貸款為伊父所借，故而該借款應由伊
    家負責償還，是伊父過世後，承父親遺言，繼續繳納利息及
    清償本金，對於本件申辦貸款之初，伊父是否經由告訴人同
    意，伊並不知情，迨86年伊經濟情況不佳，無法正常繳息，
    伊猶赴銀行表示該款項係由伊家所借，與告訴人無關，請銀
    行勿向告訴人催款，依事後告訴人戊○○曾赴元鼎公司找伊
    詢問有關貸款事宜，及於辦理展延貸款期間告訴人曾提供稅
    務資料以供辦理各節可知，告訴人應知悉並同意上開借名貸
    款之事，因此申辦貸款之授信申請書、展延貸款申請書等文
    件及本票上所蓋用之告訴人所有之印文，均係經由告訴人概
    括授權所為，對於告訴人否認曾借名貸款乙事，或因渠等懼
    怕銀行催討，為推卸其責，始對伊等提出告訴，苟若伊等有
    偽冒渠等名義借款之事，則伊等何以按期繳付利息，事後並
    赴銀行表明伊等為實際借款人，在在足認伊等並無偽造文書
    及偽造有價證券之意圖云云；又辯稱：告訴人迭於偵審中供
    述與林大坤情誼良好，且告訴人戊○○於庭訊時猶稱苟當時
    林大坤向渠借名貸款，亦會出借等情以觀，足認依伊父林大
    坤當時之社會地位，告訴人應有出借名義之意願，無冒用渠
    等名義借款之動機；其次，依銀行行員於歷次審訊中證述，
    本件信用貸款及展延程序均符合銀行所定之審核程序，辦理
    對保之行員亦供稱曾當面確認告訴人之身分、簽章，辦理對
    保無誤，則告訴人實難諉稱不知上開信用貸款之事，再參諸
    卷附之申辦信用貸款展延資料中附有告訴人所有之稅單、財
    產資料，證人元鼎公司員工柯靜文亦證稱曾向告訴人索取稅
    捐資料等語，足認告訴人所稱不知前開貸款、展延之事，顯
    不合常理；退一步言，縱認上開申辦貸款之事未經告訴人同
    意，惟就上開貸款申辦之過程，概由伊父林大坤處理，有關
    借名貸款，抑或冒名貸款之細節，伊無所悉，是以其迭自82
    年間迄86年止為渠三人辦理展期貸款及簽發本票之行為，乃
    伊承父遺言，誤認貸款之初已得告訴人同意，其後於銀行通
    知展期時，係沿襲往例所為，伊實無偽造文書及偽造有價證
    券之主觀犯意及客觀行為云云。經查：
（一）、本件告訴人甲○○、戊○○、蔡銘桐與被告之父林大坤
        為，於81年11月5日，在臺北縣新莊市○○○路1號2樓
        林大坤等家族所開設之元鼎公司，林大坤向戊○○、甲○○及蔡銘桐三人稱：為中興銀行開立帳戶，日後申請
        信用貸款等語，告訴人戊○○等人未為反對，當場於備
        妥之中興銀行授信約定書立約定書人欄、對保簽章欄、
        活期儲蓄存款印鑑卡上戶名欄及個人資料表上姓名欄簽
        名開戶，嗣林大坤竟未經渠等同意，偽刻渠等印章，與
        其不知情之子丙○○、乙○○分別擔任連帶保證人，由
        林大坤偽冒渠等名義，填具授信申請書，向中興銀行三
        重分行申辦信用貸款，金額分別為甲○○、蔡銘桐各7
        百萬元，戊○○6百萬元，共計2千萬元，並於中興銀行
        核撥款項後，偽以渠等名義提領花用，嗣林大坤於82年
        7月7日死亡，被告丙○○繼於上開信用貸款之1年貸款
        期限屆至前之82年11月8日、84年4月3日、85年6月5日
        及86年10月3日，委由不知情之元鼎公司員工柯靜文持
        上開戊○○等三人偽刻之印章赴中興銀行三重分行，偽
        以渠等名義填具授信申請書辦理展期貸款，其中於86年
        10月3日，被告丙○○猶基於意圖行使之用，偽造告訴
        人等三人名義擔任共同發票人，分別簽發550萬元、450
        萬元、550萬元之本票交付予中興銀行三重分行，嗣林
        大坤於82年7月7日死亡，自82年、84年、85年迄86年間
        ，復由被告丙○○與乙○○共同擔任告訴人歷年展期貸
        款之連帶保證人，並提供個人之財稅資料及稅務證明予
        中興銀行等犯罪事實，迭據告訴人甲○○、戊○○、蔡
        銘桐於偵審中指訴甚詳，復經證人即中興銀行人員許任
        榮於本院前審審理中證述在卷，並有中興銀行總行90
        年4月19日90興銀業字第1333號函檢附之丙○○、乙○○、林大坤及告訴人等三人之開戶資料、授信約定書、
        存款往來對帳單、授信申請書、保證書、批覆書、授信
        戶授信往來查詢單、個人資料表、傳票、徵信資料、所
        有權狀影本等件附卷可證，應堪信為事實。
（二）、查被告丙○○於原審法院88年度重簡字第1583號告訴人
        甲○○與中興銀行確認本票債權不存在案件審理中亦坦
        稱：「本件貸款是在81年間之事，當時伊父親任中興銀
        行董事，依規定董事是不能貸款的，所以伊父親以此三
        人（告訴人、戊○○、蔡銘桐等三人）之名義去貸款」
        、「林大坤是伊父親，當初有用告訴人等三人名義向中
        興銀行借1千8百萬元，伊父親81年（應係82年之誤）過
        世後由伊承接債務，利息都是伊在還，因為最近繳息較
        不正常，有到中興銀行處請他們不要找甲○○及蔡銘桐
        及戊○○三人，錢是伊父親借，應由我們負責」、「伊
        父親已過世，但他在世時一再交待此筆貸款應由我們來
        償還，而伊等也都有一直繳息及還本金，至於當初中興
        銀行撥款下來，都是伊父親去領的」，其復於原審審理
        中供承於歷次展期時並未與告訴人聯繫展期之事（參見
        原審93年5月10日審判筆錄），由此足證其於換單辦理
        展延時，未經通知告訴人，即擅自委派會計小姐前去往
        銀行辦理，甚或以告訴人之名簽發本票，被告陳志誠前
        開所陳，實已坦承犯罪；即證人即銀行行員陳景坤於原
        審88年度簡上字第1583號民事案件審理中復到庭證稱：
        伊不知告訴人甲○○與林大坤之間的關係，但有時甲○○要辦展期時，會通知丙○○轉告甲○○來辦理，之後
        誰來辦理，伊就不知道等語（參見前開案卷89年6月14
        日言詞辯論筆錄），雖被告丙○○否認前節，辯以：告
        訴人於83年之後都應該知道，這件事並非伊在處理，伊
        僅係按照例行程序去簽名，後來才知道這件事云云，惟
        證人柯靜文於原審審理中已到庭證稱：伊於82年間赴元
        鼎公司上班，擔任會計工作，負責被告丙○○聯絡銀行
        事宜，伊去上班時，公司抽屜即有告訴人三人之印章，
        中興銀行曾打電話來說要辦理換單的事情，後來伊也有
        問過丙○○，但林先生也不清楚這件事，他只有說他父
        親有交代這件事情，所以就去辦理這件事，伊有問銀行
        要攜帶何文件去辦理，銀行告訴伊要攜帶印章，伊就攜
        帶印章去辦理等語，按證人柯靜文乃元鼎公司員工，其
        赴銀行為告訴人辦理換單事宜乃受被告丙○○指示，則
        被告丙○○對於未經同意，以告訴人之名申辦展期或換
        單之過程應知之甚詳，況告訴人初次貸款期限屆至前，
        中興銀行行員周治本曾於82年11月5日與授信戶蔡銘桐
        、甲○○代表接洽人「柯惠瓊」洽談有關短期貸款展期
        事宜，業經證人周治本證述屬實在卷，並有洽談紀錄表
        附卷為證（參見91年度偵字第8419號偵查卷第426 頁、
        第911頁），訊據被告丙○○亦供稱：該洽談紀錄表上
        所載之柯惠瓊為伊父林大坤所僱用之員工等語，是以中
        興銀行承辦行員於上開信用貸款期限屆至前，並未與告
        訴人等聯繫展延事宜，而係與被告公司員工聯繫，確可
        知上開貸款，實際借款人為被告家族，且按於82年11月
        5日，林大坤業已亡故，茍非被告丙○○負責上開貸款
        清償事宜及經其授意，則該公司員工如何能決定上開非
        公司貸款之展期事宜。
（三）、至被告丙○○復辯稱：告訴人曾提供稅務資料及不動產
        所有權狀影本予銀行，可見渠等並非不知情云云，惟證
        人柯靜文於原審審理時到庭證稱：銀行打電話來要換單
        時，伊會口頭向丙○○說要去銀行換單之事，中興銀行
        也曾向伊要過報稅資料，伊也有向他們三位說過中興銀
        行要他們的報稅資料，並沒有說是因為融資要換單所以
        要報稅資料，他們也沒有問伊要資料做何用，戊○○就
        直接給伊報稅資料，而伊向甲○○要報稅資料，他是交
        給伊身分證，叫伊去稅捐機關申請，他並沒有詢問伊要
        做何用，至蔡銘桐他說並沒有報稅資料等語（參見原審
        92年5月10日訊問筆錄），顯見證人於向告訴人索取稅
        務資料時，並未表明係為延貸，是以告訴人甲○○於本
        院前審審理中所稱：當時柯小姐來找伊要報稅資料，因
        伊想曾在中興銀行簽名要開戶，因此提供報稅回條給她
        等語，亦未表明明知係為延貸而交付報稅回條，從而被
        告丙○○辯稱因告訴人曾提供稅務資料而知情云云，尚
        乏有據。
（四）、再者，被告丙○○於民事庭審理中供稱：「（86年10月
        3 日系爭本票之印文）此本票係伊與伊哥哥（乙○○）
        共同簽發，惟此本票係依銀行要求，伊及伊兄乙○○只
        是去簽名而已，至於甲○○的簽名是應銀行要求，伊交
        待會計小姐去簽的及拿印章去蓋的」等語明確（以上參
        見原審上開案卷88年11月17日及89年9月6日言詞辯論筆
        錄），並有如附表四所示之本票3紙附卷為證，是以告
        訴人顯未同意、授權被告丙○○為其等名義簽發本票，
        則被告丙○○偽冒渠等名義簽發本票之行為，亦堪認定
        。
（五）、末查告訴人甲○○、蔡銘桐與中興銀行間確認本票債權
        不存在之民事案件，復據原審於91年4月24日以90年度
        簡上字第61號、92年4月9日以91年度訴字第1567號民事
        判決確認上開本票係由被告等所偽造，而判處告訴人勝
        訴在案，此並有上開民事判決附卷可稽，是以被告丙○○辯稱並無行使偽造私文書及偽造本票云云，顯係事後
        卸責之詞，自不足採。從而本件罪證明確，其犯行洵堪
        認定。
二、核被告丙○○所為，係犯刑法第201條偽造有價證券罪及第
    216條、第210條行使偽造私文書罪。又被告委由不知情之員
    工柯靜文於82年、84年、85年、86 年持偽刻之告訴人印章
    赴中興銀行，偽以渠等名義填具授信申請書辦理延貸，為間
    接正犯。又其先後持偽刻之告訴人印章蓋用於如附表三所示
    之文件、本票上，復持以行使，其盜蓋印文之行為為偽造文
    書之部分行為，又該偽造文書之低度行為為行使之高度行為
    所吸收，自不另論罪。又被告丙○○於86年10月3日偽造「
    甲○○」、「戊○○」、「蔡銘桐」署押、蓋用其印文於本
    票上均係偽造有價證券之部分行為，又其行使偽造有價證券
    之低度行為，應為偽造之高度行為所吸收，均不另論罪。又
    被告丙○○所犯前開二罪間，有方法結果之牽連關係，自應
    從一較重之偽造有價證券罪處斷。
三、原審就被告丙○○部分據以論罪科刑，固非無見，惟其認被
    告丙○○與乙○○、既其父親林大坤就81年11月間之連續行
    使偽造私文書犯行彼此間及被告丙○○、乙○○自82年起迄
    86年間止之行使偽造私文書、偽造有價證券彼此間，分別有
    犯意聯絡及行為分擔，均為共同正犯云云，然被告丙○○、
    乙○○就81年11月間之貸款並未參與犯罪，而乙○○其餘犯
    罪尚屬不能證明均如後述，原判決此部分尚有未洽，被告丙○○上訴否認犯罪雖無理由，惟原判決既有可議，自應由本
    院予以撤銷改判。爰審酌被告犯罪之動機、目的、手段，造
    成告訴人受中興銀行追償之損害，及其等犯罪後之態度等一
    切情狀，量處如主文第2項所示之刑。又如附表三所示文件
    上之「甲○○」、「戊○○」、「蔡銘桐」之署押共計15
    枚及印文18枚，如附表四所示本票3紙上偽造「甲○○」、
    「戊○○」、「蔡銘桐」之署押、印文各1枚之發票部分，
    均依刑法第205條之規定宣告沒收之。又偽造之告訴人「甲○○」、「戊○○」、「蔡銘桐」印章各1枚，雖為林大坤
    所偽刻，業經被告丙○○供述在卷，雖未扣案，惟亦無證據
    足認業已滅失，併依刑法219條之規定，併予宣告沒收之。
貳、無罪部分
一、公訴意旨略以：林大坤係當時新成立中興銀行之董事，被告
    乙○○、丙○○係林大坤之子，林大坤、乙○○、丙○○基
    於意圖為自己不法所有之概括犯意聯絡，於81年11月5日左
    右，在台北縣新莊市○○○路1號2樓，林氏父子所開設之家
    族企業元鼎公司之開幕會上，由林大坤及中興銀行不詳姓名
    年籍職員，遊說林大坤友人戊○○、甲○○及蔡銘桐等三人
    向該行申請信用授信，以備如需用款時，即可獲貸款應用，
    並與該新設銀行往來，三人未予推辭，遂於授信約定書及活
    期儲蓄存款印鑑卡上簽名，三人因均受邀前往開幕會，均未
    攜帶印章，亦尚不需辦理貸款，而未蓋章亦未授權他人刻蓋
    印章及填具授信申請書，亦未邀林大坤、乙○○、丙○○擔
    任連帶保證人，林大坤等人竟偽造彼三人印章，持以冒用盜
    蓋前述約定書及印鑑卡，於81年11月11日完成開戶手續，嗣
    以其三人名義向中興銀行三重分行，申請1年到期短期信用
    貸款，戊○○、甲○○各7百萬元，蔡銘桐6百萬元，共計2
    千萬元，並意圖供行使之用，偽造三人名義簽發與貸款金額
    相同之本票，並於元鼎公司開票以供擔保之同額本票3紙，
    偽造三人之簽名背書。該行於同月13日核撥款項，再由林大
    坤、乙○○、丙○○持偽造印章，於同月13日、14日、16
    日領取花用。嗣屆期無法全數返還，由丙○○、乙○○連續
    於82年、84年、85年及86年間，連續申請新貸款，並偽造相
    同金額之三人本票，交付中興銀行三重分行，並擔任共同發
    票人及連帶保證人，以償舊債，並由乙○○、丙○○續繳本
    息，並清償部分本金（帳號及詳細時間金額均如附表所示）
    ，嗣於86年間無力繳款，經中興銀行依民事程序請求給付，
    徐某等三人及中興銀行始悉上情，因認被告乙○○涉犯刑法
    第216條行使第210條文書及第201條偽造有價證券罪嫌云云
    。被告丙○○另與乙○○、林大坤於81年11月月11日持偽造
    之告訴人戊○○等人印章，及盜蓋之授信約定書及印鑑卡完
    成開戶手續，嗣並以渠三人名義向中興銀行三重分行申請1
    年到期之短期信用貸款，其後復意圖供行使之用，偽造告訴
    人戊○○等三人名義簽發與貸款金額相同之本票，嗣期限屆
    至無法償還貸款時，連續於82年、84年、85年間，連續申請
    新貸款，並於各年度偽造相同金額之告訴人三人本票（被告
    丙○○於86年10月3日偽造本票之偽造有價證券犯行，業如
    前述判決有罪部分），交付予中興銀行三重分行，並擔任共
    同發票人，以償舊債，而認其此部分所為，連續涉犯刑法第
    216條行使第210條偽造文書及第201條第1項之偽造有價證券
    罪嫌，偽造有價證券罪部分與前開經判決有罪之偽造有價證
    券行為成立連續犯云云。
二、按犯罪事實應依證據認定之，無證據不得認定犯罪事實。又
    不能證明被告犯罪者，應諭知無罪之判決，刑事訴訟法第
    154條第2項、第301條第1項分別定有明文。又事實之認定，
    應憑證據，如未能發現相當證據，或證據不足以證明，自不
    能以推測或擬制之方法，為裁判之基礎（最高法院40年台上
    字第86號判例參照）。而所謂證據，係指足以證明被告確有
    犯罪行為之積極證據而言，該項證據須適於為被告犯罪之證
    明者，始得採為斷罪之資料（參照最高法院69年臺上字第
    4913號判例）。又認定不利於被告之事實，須依積極證據，
    苟積極證據不足為不利於被告事實之認定時，即應為有利於
    被告之認定，更不必有何有利之證據，最高法院亦著有30年
    上字第816號判例可資參照。再告訴人之告訴，係以使被告
    受刑事訴追為目的，是其陳述是否與事實相符，仍應調查其
    他證據以資審認；倘其陳述尚有瑕疵，則在未究明前，自難
    遽採為論罪科刑之根據，最高法院均著有52年臺上字第1300
    號、61年台上字第3099號等判例意旨可資參照。
三、訊據被告乙○○辯稱：伊僅擔任上開貸款之連帶保證人，對
    於以告訴人之名辦理信用貸款乙事，伊均不清楚，有關貸得
    之款項匯入伊帳戶之事，伊亦不知悉，伊父親林大坤與告訴
    人素有良好情誼，其生前指示被告接續清償借名貸款事宜，
    被告兄弟遂承先人遺旨辦理，對於初始之申貸過程，確不知
    悉，此外對於歷次展延貸款案卷所附之告訴人稅務資料，告
    訴人甲○○於民事庭確認本票債權不存在案件審理中先稱係
    被告丙○○請託其為銀行借款之用，其後又否認前言，改稱
    係為81年簽訂授信約定書預備借款之用，其先後供述矛盾，
    對於告訴人否認借名貸款乙事，是否屬實，非無疑問；其次
    ，90年度簡上第61號告訴人甲○○與中興銀行間確認本票債
    權不存在民事判決雖認定渠等彼此間系爭86年10月3日由告
    訴人甲○○、被告丙○○、乙○○之名共同簽發以供擔保之
    本票債權不存在，惟於該案中並未否定告訴人甲○○曾授權
    林大坤辦理信用貸款之事實，由此足以推之，被告丙○○於
    日後銀行要求辦理展期時，主觀認定基於告訴人授權範圍之
    旨，以告訴人名義辦理展延貸款，並於銀行要求貸款人簽發
    本票以供擔保時，復以告訴人及被告名義擔任共同發票人簽
    發本票，難謂被告丙○○有何偽造文書、偽造有價證券犯意
    ，又依被告丙○○及證人柯靜文所述，本件貸款繳付利息之
    事均由丙○○處理，亦與被告乙○○無涉，益足證被告乙○○僅係單純擔任連帶保證人，有關貸款之細節、內容，概不
    知悉，是被告丙○○已不足認其有偽造犯行，更遑論被告乙○○有為如上偽造之行為；而卷附之被告乙○○所有之華僑
    銀行新莊辦事處及臺北區中小企業銀行思源分行匯款單，僅
    足證於81年11月30日斯時被告乙○○所有之上開帳戶曾匯入
    2百萬元款項，惟就該款項之來源，尚不足遽認即係自告訴
    人信用貸款之帳戶所匯入；另有關中興銀行三重分行之授信
    資料等文件記錄本件借款人實際為被告家族之字句，乃銀行
    經由事後查證所得，忠於實情之記載，均不足認被告等偽以
    告訴人之名申辦貸款及簽發本票等語。被告丙○○辯稱：伊
    父於81年生病時，曾交待以告訴人名義向中興銀行辦理貸款
    ，因該貸款為伊父所借，故而該借款應由伊家負責償還，是
    以伊父過世後，伊承父親遺言，繼續繳納利息及清償本金，
    對於本件申辦貸款之初，伊父是否經由告訴人同意，伊並不
    知悉，迨86 年伊經濟情況不佳致無法正常繳息，伊猶赴銀
    行表示該款項係由伊家所借，與告訴人無關，請銀行勿向告
    訴人催款，然依事後告訴人戊○○曾赴元鼎公司找伊詢問有
    關貸款事宜，及於辦理展延貸款期間告訴人曾提供稅務資料
    以供辦理各節可知，告訴人應知悉並同意上開借名貸款之事
    ，因此申辦貸款之授信申請書、展延貸款申請書等文件及本
    票上所蓋用之告訴人所有之印文，均係經由告訴人概括授權
    所為，對於告訴人否認曾借名貸款乙事，或因渠等懼怕銀行
    催討，為推卸其責，始對伊等提出告訴，甚且，苟若伊等有
    偽冒渠等名義借款之事，則伊等何以按期繳付利息，事後並
    赴銀行表明伊等為實際借款人，在在足認伊等並無偽造文書
    及偽造有價證券之意圖；告訴人迭於偵審中均供述與林大坤
    情誼良好，且告訴人戊○○於庭訊時猶稱苟當時林大坤向渠
    借名貸款，亦會出借等情以觀，足認依被告之父林大坤當時
    之社會地位，告訴人應有出借名義之意願，是以被告已無冒
    用渠等名義借款之動機；其次，依銀行行員於歷次審訊中證
    述，本件信用貸款及展延程序均符合銀行所定之審核程序，
    辦理對保之行員亦供稱曾當面確認告訴人之身份、簽章，辦
    理對保無誤，則告訴人實難諉稱不知上開信用貸款之事等語
四、經查：
（一）、就被告乙○○、丙○○連續於82年、84年、85年間各年
        度，偽造相同金額之告訴人三人本票，交付予中興銀行
        三重分行，並擔任共同發票人，以償舊債，而認其此部
        分所為，連續涉犯刑法第201條第1項之偽造有價證券罪
        嫌部分。經查，遍查全卷，均查無公訴人所指被告等於
        上開期日偽造之本票，訊據告訴人中興銀行代理人丁○○於原審審理時供稱：81年、82年、84年、85年度之申
        辦案件均無以告訴人名義簽發本票，僅有86年度才有簽
        發等語，是以此部分自難令被告等負偽造有價證券之刑
        事責任，惟就被告丙○○部分，因公訴人認此部分與前
        開經論罪科刑部分，有連續犯或牽連犯裁判上一罪之關
        係，爰不另為無罪之諭知，附此敘明。
（二）、就被告乙○○、丙○○其餘犯罪部分。
     1、延貸部分
        被告丙○○於原審法院88年度重簡字第1583號告訴人甲○○與中興銀行確認本票債權不存在案件審理中已坦稱
        ：林大坤是伊父親，當初有用告訴人等三人名義向中興
        銀行借1千8百萬元，伊父親81年（應係82年之誤）過世
        後由伊承接債務，利息都是伊在還，因為最近繳息較不
        正常，有到中興銀行處請他們不要找甲○○及蔡銘桐及
        戊○○三人，錢是伊父親借，應由我們負責，歷次展期
        時，並未與告訴人聯繫展期之事（參見原審93年5月10
        日審判筆錄），證人即銀行行員陳景坤於原審88年度簡
        上字第1583號民事案件審理中復到庭證稱：伊不知告訴
        人甲○○與林大坤之間的關係，但有時甲○○要辦展期
        時，會通知丙○○轉告甲○○來辦理，之後誰來辦理，
        伊就不知道等語（見前開案卷89年6月14日言詞辯論筆
        錄），另證人柯靜文於原審審理中亦到庭證稱：伊於82
        年間赴元鼎公司上班，擔任會計工作，負責被告丙○○
        聯絡銀行事宜，伊去上班時，公司抽屜即有告訴人三人
        之印章，中興銀行曾打電話來說要辦理換單的事情，後
        來伊也有問過丙○○，但林先生也不清楚這件事，他只
        有說他父親有交代這件事情，所以就去辦理這件事，伊
        有問銀行要攜帶何文件去辦理，銀行告訴伊要攜帶印章
        ，伊就攜帶印章去辦理等語俱如前述，足認被告丙○○
        雖為前開延貸之偽造文書及偽造有證券之犯行，然被告
        乙○○亦固於前開延貸資料簽名用印，然並無證據證明
        被告乙○○參與前揭延貸之偽造文書及偽造有證券之犯
        行。
     2、81年貸款部分
    （1）、、查中興銀行申貸程序，對於新授信戶，徵授信
           人員行員即證人張文榮於90年12月21日偵查中供證
           ：「（徵信時）了解後給他正式表格填寫，身份證
           影印，查詢聯徵、票信。」「第一次往來時會親自
           接觸」等語（見90偵805號卷第633頁）；證人張憓
           文於同日偵查中供稱：「（第一次與客戶接觸了解
           客戶資料時，需否借款人接觸？）要。」等語（見
           同上卷第633頁反面）；證人邱淑玲於同日偵查中供
           稱：「（徵授信時第一次與借款人接觸時，需否親
           向借款人接觸？）首次絕對要，借款人與保證人都
           要。」、「借款人身份證影本、票信查詢、聯徵資
           料。」等語（見同上卷第634頁及反面）；證人余惠
           珍於原審證稱：「（辦理徵信，是否要與客戶本人
           聯絡，查明資料？）若是新的案件，客戶所提供的
           資料，我們一定要與本人接觸」等語（見原審卷卷
           (二)第156頁）；是中興銀行行員於辦理貸款時，殊難
           想象未與貸款人之告訴人本人接觸；且查卷附中興
           商業銀行三重分行93年4月9日（93）興三逾字第077
           號函附蔡銘桐貸款資料，蔡某於83年6月間申貸綜合
           住宅貸款，其申貸時之消費者貸款申請及調查表亦
           非經其親自簽名（見原審卷卷(三)第66頁），是授信
           申請書非由告訴人親自簽名，尚不足為本件貸款為
           虛之證據。、又告訴人戊○○於原審供承：「（
           你何時知道你在中興銀行三重分行借款？）我不記
           得幾年了」、「我記得第一次接到的時候，當時林
           大坤已經去世了，我拿去詢問丙○○」、「（之後
           是否有收到其他通知？）經過好幾年後，銀行就來
           查封了」等語（見原審卷卷(三)第114、115、116頁）
           ；參酌卷附蔡銘桐貸款資料中85年6月催收資料申請
           單位意見記載：「三、蔡君經查詢聯徵無退票記錄
           ，但有逾期…蔡君允諾將於展期前將該筆利息繳清
           。」（見原審卷卷(三)第78頁），而卷附告訴人之個
           人資料表確實填載渠等之聯絡電話，並查無特別記
           載聯絡人為被告告乙○○、丙○○或柯靜文等人，
           則本件貸款是否非告訴人等所為，尚非無疑。、
           另證人即被告胞姊林香葵於原審審理中接受交互詰
           問時證述：伊與告訴人三人並不認識，惟伊父生病
           ，伊去照顧時，伊父曾陸陸續續提到與告訴人一起
           去銀行借款之事，其後89年間伊在公司，猶看到徐
           景惠赴公司找丙○○，因丙○○不在，他即向伊表
           明來意，並稱貸款之事趕快去處理，且訴說渠與伊
           父為好朋友，感情深厚，這件事情是互相幫忙，苟
           若渠經濟狀況良好，亦會還錢給銀行，當時告訴人
           態度緩和，並提及伊父及他自已家中之事等語，印
           證告訴人戊○○表示係於數年後接到銀行之還款通
           知，且認被告丙○○渠等與中興銀行較熟，所以才
           去詢問丙○○，而且伊雖曾至元鼎公司詢問，惟林
           志誠說是他們的事情，他們會處理，渠以為沒有事
           情就好等語如前述，是依告訴人所述，與被告家族
           情誼良好，然確未積極追究，其或因念及舊情，而
           未採行民事追償或刑事訴追之行為，或確對林大坤
           有所允諾，依此當不足認其曾為授權或未授權之依
           據，查證人林香葵為被告丙○○之胞姊，其所陳或
           不足為遽採為有利於被告等之認定，然比對告訴人
           戊○○前開所言，亦有其可信之處。
   （2）、 本件因林大坤已經死亡，諸多疑點尚難釐清，縱依
           告訴人等所言，及依前開判決有罪事實部分，認係
           林大坤「冒名」貸款，但被告乙○○、丙○○是否
           確實知情並參與，則仍非無商榷之餘地；查告訴人
           戊○○等三人與被告父親林大坤係交誼甚深之友人
           ，林大坤究竟有無或於何時與渠三人談及向中興銀
           行辦理信用貸款授信申請之事，並無任何證據顯示
           被告乙○○、丙○○二人知情而參與。據被告辯稱
           林大坤病篤時囑咐：戊○○等三人在中興銀行之貸
           款，我們林家要負責償還等語，如被告乙○○、林
           志誠自始知情，迨其債信已經不佳時，何不斷然否
           認知情，猶為「以其父臨終時要作此交待」之供述
           ？矧告訴人於原審法院訊問時均稱「是林大坤與銀
           行人員跟我們講貸款的事情」
           （見92年3月5日訊問筆錄第5頁甲○○之陳述）、「
           我們當時他們（指乙○○、丙○○）在場也沒有跟
           我們說什麼事情」（見同日筆錄第8頁戊○○之陳述
           ），「我認識林大坤，但與他兒子不熟，當時開戶
           資料是林大坤跟我說的」（見92年5月23日訊問筆錄
           第5頁蔡銘桐之陳述）。由彼等上開陳述，亦證被告
           乙○○、丙○○等並未參與遊說告訴人等辦理信用
           授信申請開戶之事，自不能以嗣後被告等因接手經
           營元鼎公司，依銀行之通知辦理告訴人名義之貸款
           展期手續時，曾使用告訴人等三人之印章於申請文
           件上，即據此認定被告等與其父林大坤自始即有冒
           名貸款之犯意聯絡。
    （3）、又依被告丙○○及證人柯靜文所述，本件貸款繳付
           利息之事均由丙○○處理，亦與被告乙○○無涉，
           益足證被告乙○○僅係單純擔任連帶保證人，有關
           貸款之細節、內容，概不知悉，是被告丙○○已不
           足認其有偽造文書冒名貸款之犯行，更遑論被告林
           志卿有為如上偽造之行為；告訴人所有如附表一所
           示之帳戶於81 年11月30日分別轉匯110萬元（蔡銘
           桐帳戶）、20萬元（甲○○帳戶）、70萬元（徐景
           惠帳戶），共計200萬元至被告乙○○所有之華僑銀
           行新莊辦事處（帳號：00000000000000號號）、臺
           北區中小企業銀行思源分行（帳號：0000000000000
           號）等情，此業經中興銀行三重分行查明，並有該
           行90年8月6日興三放字第546號函所附之存款取款憑
           條、跨行通匯申請書等件附卷（參見90年度偵字第
           805號偵查卷第313頁、第394頁、第476頁、第477頁
           、第478頁）為證，質之被告乙○○固亦坦稱：上開
           帳戶均由伊自己使用等語，然以當時林大坤為銀行
           之董事，被告家族經營加油站，家境難謂不佳，被
           告乙○○非必清楚上開鉅額款項匯入之緣由，據此
           ，尚即難判斷其參與冒告訴人等之名義貸款。
五、綜上所述，本件告訴人之告訴及陳述尚有瑕疵，不能遽採為
    論罪科刑之根據，其他又查無積極證據證明被告等確有公訴
    所指之犯行，依前揭判例意旨等說明，本件證據資料尚不足
    為不利於被告此部分事實之認定，即應為有利於被告之認定
    ，認為不能證明被告犯罪。原審未詳研察，遽為有罪之判決
    ，容非允當。被告乙○○上訴否認犯罪、丙○○上訴否認此
    部分犯罪，指摘原判決不當，均尚非為無理由，就此部分，
    應由本院將原判決撤銷，改為被告乙○○、被告丙○○無罪
    之判決，惟檢察官認被告丙○○此部分連續犯刑法第216條
    行使第210條偽造文書及第201條第1項之偽造有價證券之罪
    ，與前開經判決有罪部分，具連續犯罪裁判上一罪之關係，
    爰不另為無罪之諭知。
據上論斷，應依刑事訴訟法第369條第1項前段、第364條、第300
條1項、第299條第1項前段，刑法第56條、第201條第1項、第216
條、第210條、第55條、第205條、第219條，罰金罰鍰提高標準
條例第1條前段，判決如主文。
本案經檢察官邱美育到庭執行職務。
中    華    民    國    95    年    3     月    28    日
                  刑事第八庭審判長法  官  鄭文肅
                                  法  官  楊炳禎
                                  法  官  江國華
以上正本證明與原本無異。
如不服本判決，應於收受送達後10日內向本院提出上訴書狀，其
未敘述上訴之理由者並得於提起上訴後10日內向本院補提理由書
（均須按他造當事人之人數附繕本）。
                                  書記官  陳玉嬋
中    華    民    國    95    年    4     月    4     日
附錄本案論罪科刑法條全文：
中華民國刑法第216條
  (行使偽造變造或登載不實之文書罪)
行使第210條至第215條之文書者，依偽造、變造文書或登載不實
事項或使登載不實事項之規定處斷。
中華民國刑法第210條
  (偽造變造私文書罪)
偽造、變造私文書，足以生損害於公眾或他人者，處5年以下有
期徒刑。
中華民國刑法第201條
意圖供行使之用，而偽造、變造公債票、公司股票或其他有價證
券者，處3年以上10年以下有期徒刑，得併科3千元以下罰金。
行使偽造、變造之公債票、公司股票或其他有價證券，或意圖供
行使之用，而收集或交付於人者，處1年以上7年以下有期徒刑，
得併科3千元以下罰金。
附表一：
        活儲戶號         放款戶號
戊○○ 000000000000    00000000000000
甲○○ 000000000000    00000000000000
蔡銘桐 000000000000    00000000000000
附表二：中興銀行就徐等三人首次撥款及歷次借新債還舊債之日期、金額：
戊○○：於八十一年十一月十三日，首次撥款七百萬
        於八十二年十二月三十一日，六百五十百萬
        於八十四年三月二日，六百萬元
        於八十六年十月三日，五百五十萬元
甲○○：於八十年十一月十一日，首次撥款七百萬元
        於八十二年十二月三十一日，六百五十萬元
        於八十四年三月二日，六百萬元
        於八十六年十月三日，五百五十萬元
戊○○：於八十一年十一月十六日，首次撥款六百萬元
        於八十二年十月三十一日，五百五十萬元
        於八十四年三月二日，五百萬元
        於八十五年六月二十九日，五百萬元
        於八十六年十月三日，四百五十萬元
附表三：
┌──┬────────────────┬──────┬────┬────┐
│編號│偽造署押之文件                  │方        式│數    量│備    註│
├──┴────────────────┴──────┴────┴────┤
│甲○○部分                                                              │
├──┬────────────────┬──────┬────┬────┤
│一  │中興銀行八十一年十一月三日授信申│偽造「甲○○│簽名一枚│九十年度│
│    │請書                            │」署押及蓋用│印文一枚│偵字第八│
│    │                                │其印文於申請│        │０五號卷│
│    │                                │人欄        │        │第二六二│
│    │                                │            │        │頁      │
├──┼────────────────┼──────┼────┼────┤
│二  │中興銀行八十一年十一月五日個人資│蓋用「甲○○│印文一枚│同右卷第│
│    │料表                            │」印文於填表│        │二六七頁│
│    │                                │人簽章欄    │        │        │
│    │                                │            │        │        │
├──┼────────────────┼──────┼────┼────┤
│三  │中興銀行八十一年十一月九日授信約│蓋用「甲○○│印文一枚│同右卷第│
│    │定書                            │」印文於立約│        │八八頁  │
│    │                                │定書人欄    │        │        │
│    │                                │            │        │        │
├──┼────────────────┼──────┼────┼────┤
│四  │中興銀行八十一年十一月十一日印鑑│蓋用「甲○○│印文一枚│同右卷第│
│    │卡                              │」印文於戶名│        │四一頁背│
│    │                                │欄          │        │面      │
│    │                                │            │        │        │
├──┼────────────────┼──────┼────┼────┤
│五  │中興銀行八十一年十一月十三日提領│偽造「甲○○│簽名一枚│同前卷第│
│    │鉅額現鈔登記簿                  │」簽名於提領│        │三０五頁│
│    │                                │人欄        │        │        │
│    │                                │            │        │        │
├──┼────────────────┼──────┼────┼────┤
│六  │中興銀行八十一年十一月十四日提領│偽造「甲○○│簽名一枚│同前卷第│
│    │鉅額現鈔登記簿                  │」簽名於提領│        │三０六頁│
│    │                                │人欄        │        │        │
│    │                                │            │        │        │
├──┼────────────────┼──────┼────┼────┤
│七  │中興銀行八十一年十一月十六日提領│偽造「甲○○│簽名一枚│同前卷第│
│    │鉅額現鈔登記簿                  │」簽名於提領│        │三０六頁│
│    │                                │人欄        │        │        │
│    │                                │            │        │        │
├──┼────────────────┼──────┼────┼────┤
│八  │中興銀行八十一年十一月十三日活期│蓋用「甲○○│印文一枚│同前卷第│
│    │儲蓄存款取款憑條                │」印文於存戶│        │三九一頁│
│    │                                │簽章欄      │        │        │
│    │                                │            │        │        │
├──┼────────────────┼──────┼────┼────┤
│九  │中興銀行八十一年十一月十四日活期│蓋用「甲○○│印文一枚│同前卷第│
│    │儲蓄存款取款憑條                │」印文於存戶│        │三九二頁│
│    │                                │簽章欄      │        │        │
│    │                                │            │        │        │
├──┼────────────────┼──────┼────┼────┤
│十  │中興銀行八十一年十一月十六日活期│蓋用「甲○○│印文一枚│同前卷第│
│    │儲蓄存款取款憑條                │」印文於存戶│        │三九三頁│
│    │                                │簽章欄      │        │        │
│    │                                │            │        │        │
├──┼────────────────┼──────┼────┼────┤
│十一│中興銀行八十一年十一月三十日活期│蓋用「甲○○│印文一枚│同前卷第│
│    │儲蓄存款取款憑條                │」印文於存戶│        │三九四頁│
│    │                                │簽章欄      │        │        │
│    │                                │            │        │        │
├──┼────────────────┼──────┼────┼────┤
│十二│發票人為元鼎公司、付款銀行為中興│蓋用「甲○○│印文一枚│附於本院│
│    │銀行三重分行、發票日為八十一年十│」印文於本票│        │卷第三宗│
│    │一月十六日、票號ＣＢ０八０三七０│背面以為背書│        │        │
│    │二號，金額六百萬元本票          │            │        │        │
├──┼────────────────┼──────┼────┼────┤
│十三│中興銀行八十二年十一月八日授信申│偽造「甲○○│簽名一枚│九十一年│
│    │請書                            │」署押及蓋用│印文一枚│度偵字第│
│    │                                │其印文於申請│        │八四一九│
│    │                                │人欄        │        │號卷第四│
│    │                                │            │        │三０頁  │
├──┼────────────────┼──────┼────┼────┤
│十四│中興銀行八十四年二月十日授信申請│偽造「甲○○│簽名一枚│九十年度│
│    │書                              │」署押及蓋用│印文一枚│偵字第八│
│    │                                │其印文於申請│        │０五號卷│
│    │                                │人欄        │        │第二四四│
│    │                                │            │        │頁      │
├──┼────────────────┼──────┼────┼────┤
│十五│中興銀行八十五年六月五日授信申請│偽造「甲○○│簽名一枚│九十年度│
│    │書                              │」署押及蓋用│印文一枚│偵字第八│
│    │                                │其印文於申請│        │０五號卷│
│    │                                │人欄        │        │第二三三│
│    │                                │            │        │頁      │
├──┼────────────────┼──────┼────┼────┤
│十六│中興銀行八十六年十二月二十日授信│偽造「甲○○│簽名一枚│同前卷第│
│    │申請書                          │」署押及蓋用│印文一枚│二二六頁│
│    │                                │其印文於申請│        │        │
│    │                                │人欄        │        │        │
├──┼────────────────┼──────┼────┼────┤
│十七│發票人為元鼎公司、付款銀行為中興│蓋用「甲○○│印文一枚│九十一年│
│    │銀行三重分行、發票日為八十六年十│」印文於本票│        │度偵字第│
│    │月一日、票號ＩＵ0000000號│背面以為背書│        │八四一九│
│    │，金額五百五十萬元本票          │            │        │號卷第一│
│    │                                │            │        │一一四頁│
│    │                                │            │        │背面    │
├──┴────────────────┴──────┴────┴────┤
│戊○○部分                                                              │
├──┬────────────────┬──────┬────┬────┤
│一  │中興銀行八十一年十一月三日授信申│偽造「戊○○│簽名一枚│九十年度│
│    │請書                            │」署押及蓋用│印文一枚│偵字第八│
│    │                                │其印文於申請│        │０五號卷│
│    │                                │人欄        │        │第一七五│
│    │                                │            │        │頁      │
├──┼────────────────┼──────┼────┼────┤
│二  │中興銀行八十一年十一月五日個人資│蓋用「戊○○│印文一枚│同右卷第│
│    │料表                            │」印文於填表│        │一七九頁│
│    │                                │人簽章欄    │        │        │
│    │                                │            │        │        │
├──┼────────────────┼──────┼────┼────┤
│三  │中興銀行八十一年十一月九日授信約│蓋用「戊○○│印文一枚│同右卷第│
│    │定書                            │」印文於立約│        │八九頁  │
│    │                                │定書人欄    │        │        │
│    │                                │            │        │        │
├──┼────────────────┼──────┼────┼────┤
│四  │中興銀行八十一年十一月十一日印鑑│蓋用「戊○○│印文一枚│同右卷第│
│    │卡                              │」印文於戶名│        │四０頁背│
│    │                                │欄          │        │面      │
│    │                                │            │        │        │
├──┼────────────────┼──────┼────┼────┤
│五  │中興銀行八十一年十一月十六日提領│偽造「戊○○│簽名一枚│同前卷第│
│    │鉅額現鈔登記簿                  │」簽名於提領│        │三０七頁│
│    │                                │人欄        │        │        │
│    │                                │            │        │        │
├──┼────────────────┼──────┼────┼────┤
│六  │中興銀行八十一年十一月十六日活期│蓋用「戊○○│印文一枚│同前卷第│
│    │儲蓄存款取款憑條                │」印文於存戶│        │四七五頁│
│    │                                │簽章欄      │        │        │
│    │                                │            │        │        │
├──┼────────────────┼──────┼────┼────┤
│七  │中興銀行八十一年十一月三十日活期│蓋用「戊○○│印文一枚│同前卷第│
│    │儲蓄存款取款憑條                │」印文於存戶│        │四七六頁│
│    │                                │簽章欄      │        │        │
│    │                                │            │        │        │
├──┼────────────────┼──────┼────┼────┤
│八  │發票人為元鼎公司、付款銀行為中興│蓋用「戊○○│印文一枚│附於本院│
│    │銀行三重分行、發票日為八十一年十│」印文於本票│        │卷第三宗│
│    │一月十六日、票號ＣＢ０八０三七０│背面以為背書│        │        │
│    │三號，金額六百萬元本票          │            │        │        │
├──┼────────────────┼──────┼────┼────┤
│九  │中興銀行八十二年十一月八日授信申│偽造「戊○○│簽名一枚│九十年度│
│    │請書                            │」署押及蓋用│印文一枚│偵字第八│
│    │                                │其印文於申請│        │０五號偵│
│    │                                │人欄        │        │查卷第一│
│    │                                │            │        │六五頁  │
├──┼────────────────┼──────┼────┼────┤
│十  │中興銀行八十四年二月十日授信申請│偽造「戊○○│簽名一枚│九十一年│
│    │書                              │」署押及蓋用│印文一枚│度偵字第│
│    │                                │其印文於申請│        │八四一九│
│    │                                │人欄        │        │號卷第五│
│    │                                │            │        │二頁    │
├──┼────────────────┼──────┼────┼────┤
│十一│中興銀行八十五年六月五日授信申請│偽造「戊○○│簽名一枚│九十一年│
│    │書                              │」署押及蓋用│印文一枚│度偵字第│
│    │                                │其印文於申請│        │八四一九│
│    │                                │人欄        │        │號卷第二│
│    │                                │            │        │一頁    │
├──┼────────────────┼──────┼────┼────┤
│十二│中興銀行八十五年十二月二十日授信│偽造「戊○○│簽名一枚│九十一年│
│    │申請書                          │」署押及蓋用│印文一枚│度偵字第│
│    │                                │其印文於申請│        │八四一九│
│    │                                │人欄        │        │號卷第二│
│    │                                │            │        │三二頁  │
├──┼────────────────┼──────┼────┼────┤
│十三│中興銀行八十六年十月三日授信申請│偽造「戊○○│簽名一枚│同前卷第│
│    │書                              │」署押及蓋用│印文一枚│一九八頁│
│    │                                │其印文於申請│        │        │
│    │                                │人欄        │        │        │
├──┼────────────────┼──────┼────┼────┤
│十四│發票人為元鼎公司、付款銀行為中興│蓋用「戊○○│印文一枚│九十一年│
│    │銀行三重分行、發票日為八十六年十│」印文於本票│        │度偵字第│
│    │月一日、票號ＩＵ0000000號│背面以為背書│        │八四一九│
│    │，金額四百五十萬元本票          │            │        │號卷第一│
│    │                                │            │        │一一四頁│
├──┴────────────────┴──────┴────┴────┤
│蔡銘銅部分                                                              │
├──┬────────────────┬──────┬────┬────┤
│一  │中興銀行八十一年十一月三日授信申│偽造「蔡銘桐│簽名一枚│九十年度│
│    │請書                            │」署押及蓋用│印文一枚│偵字第八│
│    │                                │其印文於申請│        │０五號卷│
│    │                                │人欄        │        │第二六二│
│    │                                │            │        │頁      │
├──┼────────────────┼──────┼────┼────┤
│二  │中興銀行八十一年十一月五日個人資│蓋用「蔡銘桐│印文一枚│同右卷第│
│    │料表                            │」印文於填表│        │二六二頁│
│    │                                │人簽章欄    │        │        │
│    │                                │            │        │        │
├──┼────────────────┼──────┼────┼────┤
│三  │中興銀行八十一年十一月九日授信約│蓋用「蔡銘桐│印文一枚│同右卷第│
│    │定書                            │」印文於立約│        │八七頁  │
│    │                                │定書人欄    │        │        │
│    │                                │            │        │        │
├──┼────────────────┼──────┼────┼────┤
│四  │中興銀行八十一年十一月十一日印鑑│蓋用「蔡銘桐│印文一枚│同右卷第│
│    │卡                              │」印文於戶名│        │四二頁背│
│    │                                │欄          │        │面      │
│    │                                │            │        │        │
├──┼────────────────┼──────┼────┼────┤
│五  │中興銀行八十一年十一月十三日提領│偽造「蔡銘桐│簽名一枚│同前卷第│
│    │鉅額現鈔登記簿                  │」簽名於提領│        │三０五頁│
│    │                                │人欄        │        │        │
│    │                                │            │        │        │
├──┼────────────────┼──────┼────┼────┤
│六  │中興銀行八十一年十一月十六日提領│偽造「蔡銘桐│簽名一枚│同前卷第│
│    │鉅額現鈔登記簿                  │」簽名於提領│        │三０六頁│
│    │                                │人欄        │        │        │
│    │                                │            │        │        │
├──┼────────────────┼──────┼────┼────┤
│七  │中興銀行八十一年十一月十三日活期│蓋用「蔡銘桐│印文一枚│同前卷第│
│    │儲蓄存款取款憑條                │」印文於存戶│        │三一一頁│
│    │                                │簽章欄      │        │        │
│    │                                │            │        │        │
├──┼────────────────┼──────┼────┼────┤
│八  │中興銀行八十一年十一月十六日活期│蓋用「蔡銘桐│印文一枚│同前卷第│
│    │儲蓄存款取款憑條                │」印文於存戶│        │三一二頁│
│    │                                │簽章欄      │        │        │
│    │                                │            │        │        │
├──┼────────────────┼──────┼────┼────┤
│九  │中興銀行八十一年十一月三十日活期│蓋用「蔡銘桐│印文一枚│同前卷第│
│    │儲蓄存款取款憑條                │」印文於存戶│        │三一三頁│
│    │                                │簽章欄      │        │        │
│    │                                │            │        │        │
├──┼────────────────┼──────┼────┼────┤
│十  │發票人為元鼎公司、付款銀行為中興│蓋用「蔡銘桐│印文一枚│附於本院│
│    │銀行三重分行、發票日為八十一年十│」印文於本票│        │卷第三宗│
│    │一月十六日、票號ＣＢ０八０三七０│背面以為背書│        │        │
│    │一號，金額六百萬元本票          │            │        │        │
├──┼────────────────┼──────┼────┼────┤
│十一│中興銀行八十二年十一月八日授信申│偽造「蔡銘桐│簽名一枚│參見九十│
│    │請書                            │」署押及蓋用│印文一枚│年度偵字│
│    │                                │其印文於申請│        │第八０五│
│    │                                │人欄        │        │號偵查卷│
│    │                                │            │        │第二一０│
│    │                                │            │        │頁      │
├──┼────────────────┼──────┼────┼────┤
│十二│中興銀行八十四年二月九日授信申請│偽造「蔡銘桐│簽名一枚│九十一年│
│    │書                              │」署押及蓋用│印文一枚│度偵字第│
│    │                                │其印文於申請│        │八四二九│
│    │                                │人欄        │        │號卷第八│
│    │                                │            │        │二八頁  │
│    │                                │            │        │        │
│    │                                │            │        │        │
├──┼────────────────┼──────┼────┼────┤
│十三│中興銀行八十五年六月五日授信申請│偽造「蔡銘桐│簽名一枚│九十年度│
│    │書                              │」署押及蓋用│印文一枚│偵字第八│
│    │                                │其印文於申請│        │０五號卷│
│    │                                │人欄        │        │第一九一│
│    │                                │            │        │頁      │
├──┼────────────────┼──────┼────┼────┤
│十四│中興銀行八十五年十二月二十日授信│偽造「蔡銘桐│簽名一枚│九十年度│
│    │申請書                          │」署押及蓋用│印文一枚│偵字第八│
│    │                                │其印文於申請│        │０五號卷│
│    │                                │人欄        │        │第一八二│
│    │                                │            │        │頁      │
├──┼────────────────┼──────┼────┼────┤
│十五│中興銀行八十六年十二月二十日授信│偽造「蔡銘桐│簽名一枚│九十一年│
│    │申請書                          │」署押及蓋用│印文一枚│度第八四│
│    │                                │其印文於申請│        │一九號卷│
│    │                                │人欄        │        │第九八六│
│    │                                │            │        │頁      │
│    │                                │            │        │        │
├──┼────────────────┼──────┼────┼────┤
│十六│發票人為元鼎公司、付款銀行為中興│蓋用「甲○○│印文一枚│九十一年│
│    │銀行三重分行、發票日為八十六年十│」印文於本票│        │度偵字第│
│    │月一日、票號ＩＵ0000000號│背面以為背書│        │八四一九│
│    │，金額五百五十萬元本票          │            │        │號卷第一│
│    │                                │            │        │一一四頁│
└──┴────────────────┴──────┴────┴────┘
附表四：
┌──┬────────────────┬──────┬────┬────┐
│編號│偽造本票                        │方        式│數    量│備    註│
├──┼────────────────┼──────┼────┼────┤
│一  │中興銀行八十六年十月三日本票，票│偽造「甲○○│簽名一枚│九十一年│
│    │面金額五百五十萬元              │」署押及蓋用│印文一枚│度偵字第│
│    │                                │其印文於共同│        │八四一九│
│    │                                │發票人欄    │        │號卷第一│
│    │                                │            │        │一一三頁│
│    │                                │            │        │        │
├──┼────────────────┼──────┼────┼────┤
│二  │中興銀行八十六年十月三日本票，票│偽造「戊○○│簽名一枚│九十一年│
│    │面金額四百五十萬元              │」署押及蓋用│印文一枚│度偵字第│
│    │                                │其印文於共同│        │八四一九│
│    │                                │發票人欄    │        │號卷第一│
│    │                                │            │        │一一二頁│
│    │                                │            │        │        │
├──┼────────────────┼──────┼────┼────┤
│三  │中興銀行八十六年十月三日本票，票│偽造「蔡銘桐│簽名一枚│九十一年│
│    │面金額五百五十萬元              │」署押及蓋用│印文一枚│度偵字第│
│    │                                │其印文於共同│        │八四一九│
│    │                                │發票人欄    │        │號卷第一│
│    │                                │            │        │一一一頁│
│    │                                │            │        │        │
│    │                                │            │        │        │
└──┴────────────────┴──────┴────┴────┘


司法院資訊處製作；財團法人民間司法改革基金會備份。
